臺灣桃園地方法院刑事判決
                                     109年度原易字第86號
公  訴  人  臺灣桃園地方檢察署檢察官
被      告  蔡泓恩




指定辯護人  公設辯護人彭詩雯
上列被告因詐欺案件，經檢察官提起公訴(109年度偵字第15469
號)，被告於本院準備程序中，就被訴事實為有罪之陳述，經本
院告知簡式審判程序意旨，並聽取當事人之意見後，裁定依簡式
審判程序，判決如下：
    主  文
蔡泓恩幫助犯詐欺取財罪，累犯，處有期徒刑貳月，如易科罰金
，以新臺幣壹仟元折算壹日。
    事實及理由
一、本案犯罪事實及證據，除應更正、補充如下外，其餘均引用
    檢察官起訴書之記載（如附件）：
　㈠犯罪事實欄一第13、14行「將該門號交予真實姓名年籍不詳
    綽號『大偉』之人」之記載，應更正、補充為「將該門號SIM
    卡交與真實姓名年籍不詳綽號『大偉』之『蕭智偉』」；
　㈡犯罪事實欄一第21行「合作金庫商銀帳戶」之記載，應補充
    為「陳晏承開立之合作金庫商業銀行帳戶（帳號：00000000
    00000號）」；
　㈢另補充：「被告蔡泓恩於本院準備程序及審判中之供述」、
    「行動電話門號0000-000000之雙向通聯紀錄」、「中華電
    信股份有限公司臺灣北區電信分公司新北營運處110年10月7
    日新北帳字第1100000071號函暨所附帳寄地址、繳款紀錄及
    欠費紀錄」、「證人許素蘭所提通訊軟體對話紀錄及匯款紀
    錄」、「另案被告陳晏承於警詢、偵詢之供述」、「另案被
    告陳晏承所提通訊軟體對話紀錄」及「合作金庫商業銀行帳
    戶（帳號：0000000000000號）之開戶資料及交易明細」為
    證據。　　
二、論罪科刑：
　㈠按刑法上之故意，分直接故意（確定故意）與間接故意（不
    確定故意），行為人對於構成犯罪之事實，明知並有意使其
    發生者，為直接故意，行為人對於構成犯罪之事實，預見其
    發生而其發生並不違背其本意者，為間接故意，此觀刑法第
    13條之規定甚明。次按刑法上之幫助犯，係指以幫助他人犯
    罪之意思而參與犯罪構成要件以外之行為者而言，所謂以幫
    助他人犯罪之意思而參與者，指其參與之原因，僅在助成他
    人犯罪之實現而言，所謂參與犯罪構成要件以外之行為者，
    係指其所參與者非直接構成某種犯罪事實之內容，僅係助成
    其犯罪事實實現之行為而言（最高法院78年度台上字第411
    號判決意旨參照）。而行動電話門號SIM卡係與他人聯繫之
    重要工具，具強烈屬人性及隱私性，自以本人保管使用為原
    則，且一般人原則上均可向電信公司申辦使用，又近年來社
    會上利用人頭行動電話門號SIM卡，詐騙取得他人財物並逃
    避查緝之案件屢見不鮮，復廣為媒體報導並幾經政府宣傳，
    被告對於犯罪者收集行動電話門號SIM卡以供作詐欺工具等
    節，應有所認知及警覺，對於此種具屬人性物品之使用、保
    管之重要性，當知之甚詳，對於提供此等具屬人性之物品與
    他人使用可能涉及違法情事，自屬可得預見，詎其仍將以自
    己名義申辦之行動電話門號SIM卡交由他人使用，主觀上應
    具有幫助他人詐欺取財之不確定故意。又被告單純提供行動
    電話門號SIM卡之行為，尚不能逕與向被害人施以詐術之行
    為等視，且本案亦無證據證明被告有參與詐欺取財犯行之構
    成要件行為，是被告之所為，係對詐騙集團成員遂行詐欺取
    財犯行資以助力，依上揭說明，應論以幫助犯。
  ㈡核被告以幫助詐欺取財之意思，參與詐欺取財罪構成要件以
    外之行為，所為係犯刑法第30條第1項前段、第339條第1項
    之幫助詐欺取財罪。　　
　㊀被告前因傷害案件，經本院103年度審原易字第147號判決處
    有期徒刑6月，並經臺灣高等法院104年度原上易字第13號判
    決上訴駁回確定，於105年2月29日執行完畢等情，有臺灣高
    等法院被告前案紀錄表在卷可憑，是其於徒刑執行完畢5年
    以內，故意再犯本案（於108年12月23日至109年1月3日）有
    期徒刑以上之罪，為累犯。然審酌其上開前案與本案之犯罪
    型態不同，犯罪之動機、手段有間，參酌司法院大法官釋字
    第775號解釋意旨，認尚無依刑法第47條第1項規定加重其刑
    之必要，爰不依此加重其刑。　　　　
　㊁被告基於幫助之意思，參與詐欺取財犯罪構成要件以外之行
    為，為幫助犯，衡諸其犯罪情節，爰依刑法第30條第2項之
    規定，按正犯之刑減輕之。
　㊂爰以行為人之責任為基礎，審酌被告提供行動電話門號SIM卡
    與身分不詳之人，致詐騙集團成員持以作為向被害人詐欺取
    財之工具，造成被害人受騙而受有財物損失，並使執法人員
    難以追查正犯之真實身分，助長詐騙集團之猖獗，所為實有
    不該；惟念其犯後終能坦認犯行，尚非全無悔意，兼衡其犯
    罪動機、目的、手段、詐騙集團詐得之金額，及其自陳從事
    鷹架工作之每月薪資、家庭情況（見本院原易字卷二，第13
    1頁）等一切情狀，量處如主文所示之刑，並諭知易科罰金
    之折算標準。
三、沒收之說明：
　　依被告於本院準備程序之所述，其並未因提供上開行動電話
    門號SIM卡而獲得報酬（見本院原易字卷二，第123頁），且
    本案亦無積極證據足認被告有因本案獲有犯罪所得，自無從
    為沒收之宣告。　　　　　　　　
據上論斷，應依刑事訴訟法第273條之1第1項、第299條第1項前
段、第310條之2、第454條，判決如主文。
本案經檢察官劉哲名提起公訴，檢察官劉建良到庭執行職務。
中　　華　　民　　國　　111 　年　　3 　　月　　29　　日
                  刑事第十一庭    法　官  翁健剛
以上正本證明與原本無異。
如不服本判決應於收受判決後20日內向本院提出上訴書狀，並應
敘述具體理由。其未敘述上訴理由者，應於上訴期間屆滿後20日
內向本院補提理由書(均須按他造當事人之人數附繕本)「切勿逕
送上級法院」。 
    　　　　　　　　　　　　　　　書記官　黃挺豪
中　　華　　民　　國　　111 　年　　3 　　月　　29　　日
本案論罪科刑法條：刑法第30條、第339條
中華民國刑法第30條
（幫助犯及其處罰）
幫助他人實行犯罪行為者，為幫助犯。雖他人不知幫助之情者，
亦同。
幫助犯之處罰，得按正犯之刑減輕之。
中華民國刑法第339條
（普通詐欺罪）
意圖為自己或第三人不法之所有，以詐術使人將本人或第三人之
物交付者，處5年以下有期徒刑、拘役或科或併科50萬元以下罰
金。
以前項方法得財產上不法之利益或使第三人得之者，亦同。
前二項之未遂犯罰之。
附件：
臺灣桃園地方檢察署檢察官起訴書
                                    109年度偵字第15469號
　　被　　　告　蔡泓恩　男　25歲（民國00年0月00日生）
　　　　　　　　　　　　住桃園市○○區○○路0段000巷00弄  0○0號
                        （另案於法務部○○○○○○○執行中）
　　　　　　　　　　　　國民身分證統一編號：Z000000000號
上列被告因詐欺案件，已經偵查終結，認應提起公訴，茲將犯罪
事實及證據並所犯法條分敘如下：
　　　　犯罪事實
一、蔡泓恩前於民國104年間因傷害案件，經臺灣桃園地方法院
    以103年度審原易字第147號判決判處有期徒刑6月，上訴後
    ，經臺灣高等法院以104年度原上易字第13號駁回上訴而確
    定，入監服刑，甫於105年2月29日執行完畢。詎猶不知悔改
    ，明知申請行動電話門號交付他人使用，可能被利用作為詐
    欺取財與其他犯罪之聯絡工具，而依其社會經驗，可預見將
    自己申辦之行動電話門號提供予他人使用，該他人極可能以
    該行動電話門號作為詐欺取財犯罪之工具，而幫助他人遂行
    詐欺取財犯行，竟仍基於縱該人將其申辦之門號用以從事詐
    欺行為，亦不違反其本意之幫助詐欺之不確定故意，於108
    年12月23日，在址設新北市○○區○○路000號之中華電信股份
    有限公司景安捷運服務中心，申辦行動電話門號0000000000
    號後，將該門號交予真實姓名年籍不詳綽號「大偉」之人。
    嗣詐欺集團成員取得上開門號後，即意圖為自己不法所有，
    基於詐欺取財之犯意，於109年1月2日下午2時許起，假冒許
    素蘭之友人林述蓮以上開門號致電許素蘭，並佯稱：其因買
    房急需用錢，要求借款新臺幣(下同)28萬元云云，致許素蘭
    陷於錯誤，依指示於109年1月3日下午2時30分許，在新北市
    ○○區○○路0段000號1樓華南銀行積穗分行，以林協仁名義匯
    款新臺幣(下同)28萬元至詐欺集團所持有之合作金庫商銀帳
    戶內，該款項旋遭提領一空。嗣許素蘭發覺受騙，乃報警處
    理，始查悉上情。
二、案經許素蘭訴由新北市政府警察局中和分局移彰化縣警察局
    鹿港分局報告臺灣彰化地方檢察署陳請臺灣高等檢察署檢察
    長核轉本署偵辦。
　　　　證據並所犯法條
一、證據清單及待證事實：
編號 證據名稱 待證事實 1 被告蔡泓恩於偵查中之陳述 被告固坦承上開門號為其所申辦，並交予他人使用，惟辯稱：伊對於上開犯罪事實不知情等語。 2 證人即告訴人許素蘭於警詢時之指證 全部犯罪事實。 3 中華電信門號0000000000號之申辦資料 被告親自申辦門號等情。 
二、核被告所為，係犯刑法第30條第1項前段、第339條第1項幫
    助詐欺取財罪嫌。又被告前有如犯罪事實欄所載之論罪科刑
    及執行情形，有本署刑案資料查註紀錄表1份附卷可憑，其
    於徒刑執行完畢5年內，故意再犯本件有期徒刑以上之罪，
    為累犯，請參照大法官會議釋字第775號解釋意旨及刑法第4
    7條之規定，審酌依累犯之規定加重其刑。
三、依刑事訴訟法第251條第1項提起公訴。
　　此　致
臺灣桃園地方法院
中　　華　　民　　國　 109　　年　　7 　　月　　22　　日
                              檢　察　官  劉  哲  名
本件證明與原本無異　
中　　華　　民　　國　 109　　年　　8 　　月　　6 　　日
                              書  記  官  易  佩  函